【裁判字號】    89,訴,123
【裁判日期】    890613
【裁判案由】    偽造有價證券
【裁判全文】
臺灣板橋地方法院刑事判決                          八十九年度訴字第一二三號
    公  訴  人  臺灣板橋地方法院檢察署檢察官
    被      告  丁○○
    指定辯護人  甲○公設辯護人
右列被告因偽造有價證券案件，經檢察官提起公訴（八十八年度偵緝字第一五０七號
）甲○判決如左：
    主  文
丁○○無罪。
    理  由
一、公訴意旨略以：被告丁○○前於民國八十三年間，因犯賭博罪，經台灣台北地方
    法院判處有期徒刑六月確定，於八十三年十月十二日易科罰金執行完畢，仍不知
    悔改，明知其於不詳時間、地點，自某不詳姓名年籍之人取得發票人乙○○、發
    票日八十六年八月一日、付款銀行台北區中小企業銀行（現為台北國際商業銀行
    ）、帳號000000000號、支票號碼0000000號、面額新台幣（下
    同）五十七萬元之支票係屬發票人印鑑不符屆期無法兌現之偽造支票，仍於八十
    五年間，在台北市○○○路、敦化南路附近交付予丙○○，以清償債務。丙○○
    嗣於八十五年十一月間，將上開支票交付予楊讚榮，詎屆期提示因印鑑不符而退
    票，始查悉上情。因認被告丁○○涉有刑法第二百零一條第二項之行使偽造有價
    證券罪嫌云云。
二、公訴意旨認被告丁○○涉有前揭犯行，無非係以被害人乙○○及證人丙○○之證
    詞、台北國際商業銀行八十八年十一月十六日八八北商銀南港字函所附支票存款
    開戶申請書、及被告前後供述不一等為其論據；訊據被告丁○○則堅決否認有前
    揭犯行，並辯稱：伊從來沒有拿過乙○○的支票，也沒有拿乙○○的支票給丙○○等語。
三、按犯罪事實應依證據認定之，無證據不得推定其犯罪事實，又不能證明被告犯罪
    者，應諭知無罪之判決，刑事訴訟法第一百五十四條、第三百零一條第一項定有
    明文。所謂認定犯罪事實之證據，係指足以認定被告確有犯罪行為之積極證據而
    言，該項證據自須適合於被告犯罪事實認定，始得採為斷罪資料。又苟未能發現
    相當證據，或證據不足以證明，自不能以推測或擬制之方法，以為裁判基礎，亦
    分別有最高法院二十九年度上字第三一０五號及同院四十年度台上字第八六號判
    例意旨可資參照。
四、經查：
  （一）系爭乙○○之支票係丙○○於八十五年十一月間交付與楊讚榮以清償借款之
        情，業據證人楊讚榮於偵查中證述屬實（見八十七年度偵字第二二七四號卷
        第二十二頁背面），而證人丙○○固坦承系爭乙○○支票係其交付予楊讚榮
        ，惟證稱：該支票是綽號「不吉」的男子交付給伊的，因為他當時向伊借錢
        云云（見八十七年度偵字第二二七四號卷第二十二頁背面），復又改稱：該
        支票是丁○○給伊的，因伊與他合夥開電玩店，拆夥後他應給伊四百萬元，
        才交付給伊這些支票云云（見八十七年度偵字第二二七四號卷第三十三頁背
        面），嗣又證稱：該支票是因為賭博，丁○○欠伊朋友錢，因為朋友是伊介
        紹認識的，所以丁○○就簽發支票給伊云云（見八十八年度偵緝字第一五０
        七號卷第三十四頁至第三十五頁），其所為支票如何來自被告之證詞，前後
        不一，本難謂無瑕疪可指。又證人丙○○於甲○八十九年五月九日調查庭時
        雖提出證人陳秋進證明系爭乙○○支票係被告所交付之情，惟經甲○諭知證
        人丙○○、陳秋進隔離訊問，證人陳秋進證稱：在三、四年前，被告有拿支
        票到林森北路的公司給丙○○，當時伊只有看到被告拿支票給丙○○，其他
        人伊不清楚，被告拿了十幾張的支票約七、八百萬元給丙○○，丙○○有拿
        二張叫伊拿給楊讚榮，其餘伊就不知道了，系爭乙○○的支票背面的「丙○○」背書是伊交給楊讚榮時由伊幫丙○○代簽的云云，惟證人丙○○則證稱
        ：因先前在敦化南路的公司被告和一位叫「阿進」的人和伊朋友玩天九牌，
        被告和「阿進」輸，過了好幾天之後，被告及「阿進」先後拿支票至林森北
        路的另一家公司來給伊，大約三百多萬元，陳秋進有看到他們拿支票給伊，
        而且伊把支票交給陳秋進，叫他拿去給那些贏錢的朋友，當時伊是叫陳秋進
        把支票交給綽號「嘉村」、「傻龍」、「正吉」及其他人伊已記不得了，因
        之前伊也有欠楊讚榮錢，所以伊有叫陳秋進拿支票給他，支票背面有背書一
        個「吉」字的就是被告給伊的云云，其等二人就被告如何拿支票給丙○○，
        支票金額多少及支票如何處置等細節，互不相符，益徵證人丙○○所證稱系
        爭支票係被告所交付之詞，委無足採。縱認被告曾交付支票予證人丙○○之
        情為屬實，惟觀諸系爭乙○○之支票背面，除有「丙○○」之背書外，並未
        有「不吉」，或「吉」等字樣之背書，與證人丙○○所稱支票背面有背書一
        個「吉」字的就是被告給伊的之特徵亦不相符，殊難證明系爭乙○○支票即
        係被告所交付予丙○○之支票。
  （二）又被告丁○○雖曾於偵查中辯稱：伊不認識丙○○，伊沒有拿支票給丙○○
        云云（見八十八年度偵緝字第一五０七號卷第三十頁及背面），復又改稱：
        伊認識丙○○，上次伊沒有看到人，所以才說不認識他，支票不是伊拿給丙○○的，是一位綽號「阿進」的朋友賭博欠丙○○錢云云（見八十八年度偵
        緝字第一五０七號卷第三十四頁背面），被告前後供詞雖有不一，惟被告始
        終否認支票係其所交付，自不得僅以其前後不一之供詞，即謂被告有交付系
        爭乙○○支票予丙○○之行為。
  （三）至卷附台北國際商業銀行八十八年十一月十六日八八北商銀南港字函所附支
        票存款開戶申請書（見八十八年度偵緝字第一五０七號卷第四十三頁至第四
        十四頁）及被害人乙○○之證詞（見八十八年度偵緝字第一五０七號卷第四
        十七頁及背面），均僅能證明系爭乙○○之支票帳戶非由乙○○本人所開設
        ，並無法確知究竟由誰冒名開戶，甚或與被告有何關聯，實難遽採為不利被
        告之認定。
五、綜情以觀，被害人乙○○及證人丙○○之證詞、台北國際商業銀行八十八年十一
    月十六日八八北商銀南港字函所附支票存款開戶申請書，均不足證明系爭乙○○
    支票係被告所交付，則被告自無公訴意旨所指之行使偽造有價證券犯行，此外復
    查無其他積極證據足資證明被告有前揭公訴意旨所指之犯行，揆諸前揭說明，自
    應為被告無罪之諭知。
據上論斷，應依刑事訴訟法第三百零一條第一項，判決如主文。
本案經檢察官李嘉明到庭執行職務
中    華    民    國      八十九      年      六       月      十三     日
                                      臺灣板橋地方法院刑事第六庭
                                          法  官   葉   靜  芳
右正本證明與原本無異。
如不服本判決，應於判決送達後十日內，向甲○提出上訴狀。
                                          書記官   黃   大  千
中    華    民    國      八十九      年      六       月       二十    日


司法院資訊處製作；財團法人民間司法改革基金會備份。
